【裁判字號】    98,上訴,1968
【裁判日期】    980519
【裁判案由】    偽造文書等
【裁判全文】
臺灣高等法院刑事判決                98年度上訴字第1968號
上  訴  人
即  被  告  乙○○
選任辯護人  魏雯祈  律師
            陳永來  律師
上列上訴人因偽造文書等案件，不服臺灣桃園地方法院97年度訴
字第1029號，中華民國98年3月13日第一審判決（起訴案號：臺
灣桃園地方法院檢察署97年度偵字第19070號、第14181號、第21
262號），提起上訴，本院判決如下：
    主  文
上訴駁回。
    理  由
一、依刑事訴訟法第350條、第361條、第362條、第367條規定，
    不服地方法院之第一審判決而上訴者，須提出上訴書狀，並
    應敘明具體理由，為上訴必備之程式；其所提出之書狀未敘
    述上訴理由，或僅曾以言詞陳述上訴理由者，均應於上訴期
    間屆滿後20日內補提理由書於第一審法院。第一審法院經形
    式審查，認逾期未補提上訴理由者，應定期間先命補正，逾
    期未補正者，為上訴不合法律上之程式，應以裁定駁回。倘
    已提出上訴理由，但所提非屬具體理由者，則由第二審法院
    以上訴不合法律上之程式，判決駁回。而所謂具體理由，必
    係依據卷內既有訴訟資料或提出新事證，指摘或表明第一審
    判決有何採證認事、用法或量刑等足以影響判決本旨之不當
    或違法，而構成應予撤銷之具體事由，始克當之（例如：依
    憑證據法則具體指出所採證據何以不具證據能力，或依憑卷
    證資料，明確指出所為證據證明力之判斷如何違背經驗、論
    理法則）；倘僅泛言原審判決認定事實錯誤、違背法令、量
    刑失之過重過輕微，而未依上揭意旨指出具體事由，或形式
    上雖已指出具體事由，然該事由縱使屬實，亦不足以認為原
    審判決有何不當或違法者（例如：對不具有調查必要性之證
    據，法院未依聲請調查亦未說明理由，或援用證據不當，但
    除去該證據仍應為同一事實之認定），皆難謂係具體理由，
    俾與第二審上訴制度旨在請求第二審法院撤銷、變更第一審
    不當或違法之判決，以實現個案救濟之立法目的相契合，並
    節制濫行上訴（最高法院97年度台上字第 892號決參照）。
    又觀諸刑事訴訟法第 361條修正之立法說明三，謂「原審法
    院對上訴書狀有無記載理由，應為形式上之審查，認有欠缺
    ，且未據上訴人自行補正者，應定期間先命補正，爰於第三
    項後段明定。至上訴理由是否具體，係第二審法院審查範圍
    ，不在命補正之列」，故修正後該規定所指應由第一審法院
    先命補正之「上訴書狀未敘述理由」，係指上訴書狀僅聲明
    對原審判決不服，就不服理由未為任何敘述，自形式上觀察
    ，可認係未提出上訴理由之情形而言，若上訴書狀對不服之
    理由已有所敘述，僅敘述不具體者，究有別於「未敘述理由
    」，自不生應依該規定命補正之問題。同此旨趣，刑事訴訟
    法第 367條增列為不合法情形之「上訴書狀未敘述理由」者
    ，亦應採相同解釋。又上訴書狀已敘述上訴理由，但所述不
    「具體」者，雖非「上訴書狀未敘述理由」一語涵攝之範圍
    ，然既不符合「上訴書狀應敘述『具體』理由」之規定，仍
    屬上訴「不合法律上之程式」，且依上開立法說明，此類不
    合法，不在得補正之列，法院自毋庸命補正；而由第二審法
    院逕認上訴不合法，以判決駁回（最高法院97年度台上字第
    892號、3599號、第3889號判決參照）。
二、被告上訴意旨略以：被告乙○○雖坦承向被害人甲○○○佯
    稱係檢察官派來協助辦案，並出面交付偽造之公文，及將聯
    絡電話交給被害人，但並未施用詐術向被害人詐款，縱連前
    往取款也是集團內其他人對被害人施用詐術，另依被害人甲
    ○○○、丁○○、丙○○所述被告僅有交付偽造之公文書，
    充其量僅是跑腿角色，縱使為共同正犯，被告所負之行為分
    擔亦屬輕微。且被告雖負責收款，但所收款項均全數上繳，
    雖被害人遭詐騙金額近千萬元，但被告參加該集團僅5 日，
    所得僅5 萬元。被告願賠償被害人損失與被害人和解，請酌
    量被告行為分擔極少，且為被支配角色，給予緩刑之宣告等
    語。
三、查原審判決已於理由內說明：「一、上開犯罪事實，業據被
    告坦承不諱，核與證人即被害人戊○○、丙○○、丁○○及
    甲○○○於警詢中指述詐欺過程均屬相符，復有大眾銀行、
    新光銀行、兆豐銀行、國泰世華銀行存摺影本等在卷可稽，
    又有偽造之「臺北地方法院檢察署監管科公文」、「臺灣臺
    北地方法院檢察署偵查卷宗」、「法務部行政執行假扣押處
    分命令」、「個人資料外洩授權止付申請書」、「請求暫時
    性凍結執行聲請書」及「臺灣臺北地方法院收據」等附卷足
    憑，而上開偽造文書上採得之指紋經送內政部警政署刑事警
    察局鑑定後，其鑑定結果認上揭指紋即係被告之指紋無誤，
    此有內政部警政署刑事警察局97年5月14日刑紋字第0970071
    545號、97年5月1日刑紋字第0970063082號、97年4月28日刑
    紋字第0970060245號鑑驗書共3 份在卷可稽，另依被告所使
    用之0000000000號行動電話之雙向通聯記錄以觀，被告於上
    開事實欄所示之時間，亦有出現在向被害人取款現場附近之
    事實。綜此，足認上開被告出於任意性之自白確與事實相符
    ，應堪採信。本案事證明確，被告犯行洵堪認定，應依法論
    科。二、核被告所為，係犯刑法第216條、第211條、第 212
    條行使偽造公文書罪、行使偽造特種文書罪及同法第 339條
    第1 項詐欺取財罪。被告與詐欺集團成員共同偽造前開公印
    文係偽造公文書之階段行為，不另論罪，又偽造公文書及特
    種文書後復持以行使，其偽造之低度行為應為行使之高度行
    為所吸收，亦不另論罪。被告所為，係以一行為同時觸犯行
    使偽造公文書罪、行使偽造特種文書罪及詐欺取財罪，為想
    像競合犯，應依刑法第55條規定，從一重之行使偽造公文書
    罪處斷。又被告分別於上開事實欄（一）至（四）所為之行
    使偽造公文書等犯行，均犯意個別、行為互殊，應分論併罰
    。另被告與沈琦瑋、劉志銘及其所屬詐欺集團之某真實姓名
    年籍不詳綽號「董仔」、「財哥」、「阿彥」等成年男子被
    告與真實姓名年籍不詳之詐騙集團成年男子就上開犯行間，
    有犯意聯絡及行為分擔，應成立共同正犯。爰審酌邇來詐欺
    集團常以公家機關、司法機關之名義向民眾騙取款項，被告
    該等行為應受嚴重非難，且其年紀甚輕，不思正途營生，為
    謀不法利得而為上開犯行，造成被害人畢生積蓄遭詐騙，受
    害金額總計竟高達八百多萬，實惡性重大，惟念及坦承犯行
    ，犯後態度尚佳及其犯罪之目的、手段等一切情狀，量處如
    主文所示之刑，並定其應執行之刑有期徒刑2年6月。末按刑
    法第219 條所謂印章，包含公印在內，沒收偽造之公印，自
    應適用本條規定，並無援用同法第38條第1項第1款之餘地（
    最高法院26年滬上字第54號著有判例意旨可參）。查偽造之
    各該公文書業因被告持交各被害人而行使，已屬各被害人所
    有，而非被告所有之物，依法固不得沒收之，惟如附表所示
    之公文書上偽造之「台北地方法院」公印文，仍應依刑法第
    219 條規定宣告沒收。至上開偽造公印文，係以不詳方式為
    之，無法證明確有上開偽造公印存在，故不依刑法第219 條
    之規定諭知沒收。另扣案之行動電話3 支，雖屬被告所有，
    惟無證據證明係被告為本案犯行所用之物，亦不予宣告沒收
    等情。」原判決已詳敘認定被告犯罪事實之證據及理由，其
    認事用法尚無違誤，量刑亦屬妥適。
四、又量刑之輕重及應否宣告緩刑，係屬事實審法院得依職權自
    由裁量之事項，茍於量刑時，已依行為人之責任為基礎，並
    斟酌刑法第57條各款所列情狀，而未逾越法定範圍，又未濫
    用其職權，即不得遽指為違法。原判決於量刑時業已審酌邇
    來詐欺集團常以公家機關、司法機關之名義向民眾騙取款項
    ，被告該等行為應受嚴重非難，且其年紀甚輕，不思正途營
    生，為謀不法利得而為上開犯行，造成被害人畢生積蓄遭詐
    騙，受害金額總計竟達八百多萬，實惡性重大，惟念及坦承
    犯行，犯後態度尚佳及其犯罪之目的、手段等一切情狀，所
    為之論罪科刑，既未逾越法定刑度，亦未濫用自由裁量之權
    限。且本院認被告冒用司法機關名義，詐騙被害人，雖僅參
    與部分行為，然其非行，已足構成共同正犯，業據原審論述
    詳盡，而其非僅嚴重損傷人民對司法之信賴，更使被害人畢
    生積蓄毀於一旦，顯見被告法治觀念薄弱，未具尊重他人財
    產權益甚明，有令其入監服刑施以教化之必要，原審未予以
    宣告緩刑，堪稱卓見。至上訴人造成被害人之損失，於民事
    上涉有侵權行為損害賠償之責任，本得隨時和解，然其迨至
    上訴時猶泛言本院給予和解機會，應屬無稽。經核上訴人，
    對於原審刑罰裁量後是否為緩刑宣告之職權行使，任意爭執
    ，執為上訴之理由，未依憑卷證資料，明確指出原審法院所
    為證據證明力之判斷如何違背經驗、論理法則，或提出新事
    證，指摘或表明原審法院有何採證認事、用法或量刑等足以
    影響判決本旨之不當或違法。是其提出上訴書所敘述之理由
    ，顯與刑事訴訟法第361條第2項規定上訴書狀所應具備之「
    具體理由」未合，其上訴即屬違背法律上之程式，爰不經言
    詞辯論，逕予駁回。
據上論斷，應依刑事訴訟法第367條前段、第372條，判決如主文
。
中    華    民    國    98    年    5   月  19  日
            刑事第八庭    審判長法  官  鄭文肅
                                法  官  蔡光治
                                法  官  劉嶽承
以上正本證明與原本無異。
如不服本判決，應於收受送達後10日內向本院提出上訴書狀，其
未敘述上訴之理由者並得於提起上訴後10日內向本院補提理由書
（均須按他造當事人之人數附繕本）「切勿逕送上級法院」。
                                書記官  何仁崴
中    華    民    國    98    年    5   月  19  日


司法院資訊處製作；財團法人民間司法改革基金會備份。
